【裁判字號】    99,聲再,4
【裁判日期】    990705
【裁判案由】    聲請再審
【裁判全文】
臺灣彰化地方法院刑事裁定               99年度聲再字第4號
聲  請  人
即受判決人  甲○○
上列聲請人即受判決人因竊盜案件，對於本院中華民國97年10月
29日第一審確定判決（97年度訴字第2422號判決），聲請再審，
本院裁定如下：
    主  文
再審之聲請駁回。
    理  由
一、聲請意旨略以：緣聲請人因判決確定後，發現新證據，足認
    受有罪判決之人應受輕於原判決所認罪名之判決，依法提請
    再審事：
  (一)「因發現確實之新證據，足認受有罪判決之人應受無罪、免
    訴、免刑或輕於原判決所認罪名之判決者。」得聲請再審，
    此刑事訴訟法第420 條第1 項第6 款定有明文。質言之，本
    件原判決附表一編號5 康有君部分，其公訴所揭事實乃為「
    97年4 月12日... 在新竹... 貝裘莉天然美體生活事業館前
    ，共同竊取康有君所遺失之現金紙袋1 只... 得手後，侵占
    入己，... 」此項事實於原審法院判決前已經存在，按刑法
    第337 條規定：「意圖為自己或第三人不法之所有，而侵占
    遺失物、漂流物或其他離本人所持有之物者，處五百元以下
    罰金。」；原審漏未斟酌此項事實，竟誤謬認定黃慶昭開車
    參與犯罪（事實為許原國開租賃車；此部分黃慶昭未具公訴
    要件，亦否認參與）而科處聲請人刑法第321 條第1 項第4
    款【聲請書誤載為第4 項】結夥三人之加重竊盜罪壹年有期
    徒刑確定，其犯罪事實顯然有誤，況退萬步言，縱使聲請人
    與許原國涉有竊盜罪嫌，此部分亦未到達結夥三人之標準要
    件，僅得適用刑法第320 條之竊盜罪判決，是原審誤認二人
    犯案之事實為三人，確有誤會。又查附表一編號6 曾志忠，
    亦為許原國開車，原審誤認為黃慶昭開車（此部分黃慶昭不
    在公訴事實，亦非參與犯罪行為人），原審亦誤認二人犯罪
    之事實為三人，判決確有事實認定錯誤之違誤。聲請人並檢
    附彰化地檢97年度偵字第5978號起訴書為證據，並聲請黃慶
    昭到庭證明未曾參與前揭犯罪事實，為此請求鈞院向彰化地
    檢署辛股，調閱98年度執更字第1094號即本件所有卷證、錄
    音錄影紀錄證實黃慶昭確未參與上揭犯罪事實之施行。
  (二)上揭事實原判決審理期間，漏未紀錄黃慶昭否認犯罪事實之
    證言，且誤植黃慶昭認罪之筆錄，懇請鈞院勘驗審判程序之
    錄音紀錄光碟及偵查、警詢之筆錄，惠予再開審判程序，以
    為錯誤事實認定為之救濟，並為輕於原判決所認罪名之科刑
    ，方符法制。
二、按再審係對於確定判決認定事實錯誤所為之救濟方法，故聲
    請再審，以對於確定之實體判決為限，程序上判決不具實體
    確定力，不得為再審之對象。從而上級審法院以上訴不合法
    律上程式，從程序上駁回上訴者，聲請再審之對象仍為原法
    院之實體判決，並非上級審法院之程序判決（參照最高法院
    98年度臺抗字第591 號裁定意旨）。查本院於97年10月29日
    所為之97年度訴字第2422號判決（即甲○○所犯竊盜、偽造
    文書及詐欺等案件），雖經被告提起上訴，惟臺灣高等法院
    臺中分院於98年2 月6 日以98年度上訴字第36號判決以其上
    訴顯然違背法律上之程式，依據刑事訴訟法第367 條前段、
    第372 條規定駁回上訴（竊盜部分在二審判決即已確定），
    就偽造文書、詐欺部分，復經最高法院於98年5 月14日以98
    年度臺上字第2654號判決以上訴違背法律上之程式駁回上訴
    ，是聲請人上開案件，第二審及第三審法院均以上訴顯然違
    背法律上之程式，而從程序上駁回上訴，參照前揭最高法院
    裁定意旨，本件實體確定判決係第一審法院即本院97年度訴
    字第2422號判決，本院自有再審之管轄權，合先敘明。
三、次按因發現確實之新證據，足認受有罪判決之人應受無罪之
    判決者得聲請再審，固為刑事訴訟法第420 條第1 項第6 款
    所明定。惟所謂「發見新證據」者，係指該證據當時已經存
    在，為法院及當事人所不及知，不及調查斟酌，至其後始行
    發見，且就證據本身形式上觀察，固不以絕對不須經過調查
    程序為條件，但必須顯然可認為足以動搖原有罪確定判決，
    而為受判決人無罪、免訴、免刑或輕於原判決所認罪名之判
    決者為限。此受理聲請再審之最後事實審法院，應就聲請再
    審理由之所謂「新證據」，是否具備事實審判決前已經存在
    ，為法院、當事人所不知，事後方行發見之「嶄新性」，及
    顯然可認足以動搖原有罪確定判決，應為無罪、免訴、免刑
    或輕於原判決罪名之「顯然性」二要件，加以審查，為判斷
    應否准予開始再審之準據，有最高法院85年度臺抗字第308
    號、93年度臺抗字第576 號判決意旨可資參照。次查所謂「
    確實之新證據」者，係指其證據之本身在客觀上可認為真實
    ，毋須經過調查，即足以動搖原判決，使受刑人得受有利之
    裁判者而言，若在客觀上就其之真實性為如何，尚欠明瞭，
    非經相當之調查，不能辨其真偽，即與確實新證據之「確實
    」含義不符，自難據為聲請再審之理由，最高法院70年度臺
    抗字第161 號判決意旨復可參照。準此，刑事訴訟法第420
    條第1 項第6 款所謂「發見新證據」者，係指該證據當於事
    實審法院判決前已經存在，為法院及當事人所不知及調查斟
    酌，而於判決事後始經發見者而言，該證據之成立並非在判
    決確定之後始成立，且該證據可毋須經調查程序，即顯然可
    認為確實足以動搖原確定判決，而為受判決人有利之判決者
    為限。經查：本件聲請人即受判決人主張就關於本院97年度
    訴字第2422號原判決附表一編號5 、6 ，即被害人康有君、
    曾志忠部分，爭執就此兩部分之犯案事實皆為許原國駕駛租
    用之小客車附載聲請人共同犯案，並非黃慶昭開車與許原國
    以及聲請人三人結夥犯案，而認為原判決事實認定有誤，聲
    請再審，並提出彰化地方法院檢察署97年度偵字第5978號起
    訴書一份為證據。然查上開證據雖於事實審法院判決前已經
    存在，惟卻非法院及當事人所不知及不及調查斟酌，至其後
    始行發見之證據，故不符合上揭判例意旨所稱之「新證據」
    ，核與刑事訴訟法第420 條第1 項第6 款之聲請再審要件有
    間；另聲請人聲請傳喚證人黃慶昭、黃慶昭認罪之筆錄以及
    請求調閱98年度執更辛字第1094號所有卷證、錄音錄影紀錄
    ，復非屬刑事訴訟法第420 條第1 項第6 款所定之「發現確
    實之新證據」。是本件再審之聲請核與法定要件不符，為無
    理由，應予駁回。
四、另按對於有罪確定判決之救濟程序，依刑事訴訟法規定，有
    「再審」及「非常上訴」二種；前者係為救濟原確定判決認
    定事實錯誤，後者則為糾正原確定判決違背法令，二者迥然
    有別。為受判決人之利益聲請再審，必其聲請之理由合於刑
    事訴訟法第420 條第1 項第1 款至第6 款或第421 條所定之
    情形，並依第429 條規定，附具原判決之繕本及證據，提出
    於管轄法院，始得為之；至判決違背法令，係非常上訴之事
    由，非聲請再審之理由（參照最高法院98年度臺抗字第632
    號裁定意旨）。又按檢察官就犯罪事實一部起訴者，其效力
    及於全部，固為刑事訴訟法第267 條所明定。惟法院得就未
    起訴部分之事實併予審判，必須法院就已起訴部分與未起訴
    部分認定俱屬有罪，且兩部分互有實質上或裁判上一罪之不
    可分關係，始能適用（最高法院93年度臺上字第4814號判決
    意旨參照）。查本件聲請人主張就關於本院97年度訴字第24
    22號原判決附表一編號5 、6 ，即被害人康有君、曾志忠部
    分之犯案事實，皆為許原國駕駛租用之小客車附載聲請人共
    同犯案，僅二人共同犯罪，並非黃慶昭開車與許原國以及聲
    請人三人結夥犯案，黃慶昭並未參與該二次竊盜犯罪，於偵
    、審中亦未曾承認此部分之犯行，且檢察官起訴書亦未就黃
    昭慶此部分之犯行為起訴，然原判決卻未經起訴即逕判決黃
    慶昭參與該二次犯行之罪刑，並因此據以判決聲請人與黃慶
    昭、許原國就該二次犯行均為結夥三人之加重竊盜罪，原審
    判決認定事實及適用法律顯然有誤等語，經核雖非無據，惟
    此部分倘確有「訴外裁判」及「適用法律錯誤」之情事，依
    前揭說明，亦屬「判決違背法令」而「得提起非常上訴」之
    情形，宜由聲請人具狀請求最高法院檢察署檢察總長審酌是
    否向最高法院提起非常上訴，以為救濟，尚非得以再審程序
    以資救濟，附此敘明。
據上論斷，應依刑事訴訟法第434 條第1 項，裁定如主文。
中    華    民    國    99    年    7     月    5     日
                  刑事第四庭    法  官 吳永梁
以上正本證明與原本無異。
如不服本裁定，應於裁定送達後五日內向本院提出抗告狀( 須附
抗告狀繕本) 。
中    華    民    國    99    年    7     月    5     日
                                書記官  許原嘉

司法院資訊處製作；財團法人民間司法改革基金會備份。
